臺灣臺中地方法院刑事判決　　　　　　 96年度交易字第722號
公　訴　人　臺灣臺中地方法院檢察署檢察官
被　　　告　丙○○
上列被告因過失致死案件，經檢察官提起公訴（96年度偵字第18
818號），本院判決如下：
    主    文
丙○○因過失致人於死，處有期徒刑拾月。緩刑參年。
    犯罪事實
一、丙○○明知其駕駛執照業經註銷而不得駕駛小型車，仍於民
    國96年4月28日凌晨，駕駛車牌號碼1572－GL號自小客車，
    沿台中縣烏日鄉○○村○○路由北往南行駛。至同日凌晨3
    時20分許，丙○○欲由上開大同路左轉光日路往烏日方行駛
    時，原應注意車前狀況，隨時採取必要之安全措施，及汽車
    行駛至交岔路口轉彎時，轉彎車應讓直行車先行；而依當時
    天候晴、夜間有照明、路面狀態平整無障礙、閃光號誌正常
    等情況，並無不能注意之情形；竟疏於注意，未確實留意前
    方交岔路口車輛之動態，即貿然前進至大同路與光日路之交
    岔路口處，而阻礙光日路機慢車道往台中巿方向之行向，適
    賴柏季騎乘車牌號碼YFQ－337號機車，自丙○○左側方向之
    光日路往台中市方向直行而來，閃避不及，致其機車之車頭
    與丙○○所駕駛自小客車左前側之保險桿處發生碰撞，人車
    倒地，受有頭部外傷合併左側頭皮撕裂傷、上門牙2顆斷裂
    等傷害。丙○○肇事後，於有偵查犯罪職務之公務員發覺其
    上開犯行前，在場等候，並向到場處理之警員鍾獻德告知其
    為肇事之人，且於其後之偵、審程序中到庭接受裁判。惟賴
    柏季經送中山醫學大學附設醫院急救縫合後，於同日凌晨3
    時52分許自行離院返家，後因上開車禍導致顱內出血，經家
    人於同日晚間10時5分許再送中山醫學大學附設醫院急救無
    效，延至同日晚間11時15分許，不幸死亡。
二、案經臺灣臺中地方法院檢察署檢察官相驗後，自動檢舉偵查
    起訴。
    理    由
一、被告丙○○經本院訊問後，雖坦承其駕駛執照業經註銷，當
    時為無照駕駛，及雙方於前述時地發生碰撞，被害人賴柏季
    因而不治死亡等情節，惟矢口否認其有過失致死之犯行，辯
    稱當時他已將車停住，乃被害人於其甫停住時即騎乘機車衝
    撞過來，並非雙方直接對撞，且被害人經送醫後，不願留院
    觀察，才會發生不幸云云。經查：
    (一)被告無照駕駛，與被害人於前開時地分別駕駛自小客車及
      機車，從各自之行向而抵該交岔路口時發生碰撞事故，被
      告肇事後留在現場等候，並向到場處理警員告知其為肇事
      之人，而不逃避接受裁判，惟被害人因顱內出血而不幸死
      亡等事實，為被告所自承且不爭執，並有被害人之母乙○
      於警詢時之陳述（本件當事人對於上開陳述均未於言詞辯
      論終結前聲明異議，本院審酌該言詞陳述作成時之情況，
      亦認為適合作為證據，故有證據能力）、警方製作之道路
      交通事故現場圖、道路交通事故調查報告表(一)、(二)、台中
      縣警察局舉發違反道路交通管理事件通知單影本、台中縣
      警察局烏日分局處理相驗案件初步調查報告暨報驗書等各
      1件、警方拍攝之現場照片14張、中山醫學大學附設醫院
      診斷證明書及急救證明書各1紙、臺灣臺中地方法院檢察
      署解剖鑑定報告書1份等附卷可稽。
    (二)又參上開卷附之道路交通事故現場圖、警方拍攝之現場照
      片等證據資料，從其發生碰撞之位置，明白顯示當時被告
      所駕駛之自小客車已從大同路之直行方向偏離而左轉進入
      光日路之路面範圍內，確實阻礙了光日路往台中市方向之
      機慢車道行向。則不論被告於本院審理時所辯解當時他已
      將車停住，甫停住時便發生車禍等語是否屬實，被告就其
      顯疏未注意前方狀況，於未完全掌握欲左轉前方之車輛動
      態，即貿然前行，未讓直行車先行，致發生不幸等情節，
      誠難辭其咎，厥有過失甚明。其不明上情，一味言其已將
      車停住，即無過失可言云云，偏執而毫無可採。
    (三)按汽車駕駛人，駕駛執照業經註銷仍駕駛小型車者，處新
      臺幣6千元以上1萬2千元以下罰鍰，並當場禁止其駕駛，
      為道路交通管理處罰條例第21條第1項第4款所明定。次按
      ，汽車行駛時，駕駛人應注意車前狀況，並隨時採取必要
      之安全措施；汽車行駛至交岔路口轉彎，轉彎車應讓直行
      車先行；道路交通安全規則第94條第3項、第102條第1項
      第7款亦各有明文。上開保護他人法益之規範，依當時情
      形，被告並無不能注意之事，其疏未注意，明顯違反客觀
      之注意義務，且與被害人之死亡結果間，具有相當之因果
      關係，至為明確。
    (四)綜合前述，本件事證明確，被告因過失致人於死之犯行，
      已足以認定。
二、核被告丙○○所為，係犯刑法第276條第1項之過失致死罪。
    按汽車駕駛人，無駕駛執照駕車，因而致人死亡，依法應負
    刑事責任者，加重其刑至二分之一，道路交通管理處罰條例
    第86條第1項定有明文；被告無駕駛執照卻駕駛小型車，導
    致被害人死亡，應負過失致死之罪責，前已敘明，爰依上述
    規定加重其刑。次按，犯人在犯罪未發覺之前，向該管公務
    員告知其犯罪，而不逃避接受裁判，即與刑法第62條規定自
    首之條件相符，此有最高法院63年台上字第1101號判例要旨
    可參；至於自首後於審判中對其犯罪事實有所主張或辯解者
    ，係被告辯護權之行使，不能僅據此之一端即謂被告無接受
    裁判意思之唯一論據（參酌最高法院84年度台上字第829號
    裁判要旨）；是本件被告應符合自首之條件，尚無疑義。本
    院再參其主動自首之情節，認非由於情勢所迫，也非基於預
    期邀獲減輕其刑之寬典所致，乃依刑法第62條前段之規定，
    減輕其刑，且先加後減之。爰審酌被告之過失不輕，且被害
    人年輕之生命因此隕落，帶給其家屬無限之哀傷，危害甚大
    ，並再參考其素行、犯後態度等一切情狀後，量處如主文所
    示之刑。末查，被告從無前科，未曾因故意犯罪而受有期徒
    刑以上刑之宣告，此有臺灣高等法院被告前案紀錄表、臺灣
    臺中地方法院檢察署刑案資料查註紀錄表等各1份在卷可按
    ，雖其矢口否認犯罪有如前述，惟此或因個人之偏見所致，
    然從其已迅與被害人家屬達成民事和解，有卷附台中縣烏日
    鄉調解委員會調解書1份可明，即知其本性不惡，殊無不可
    給與自新之機會，本院因認對其所宣告之刑，以暫不執行為
    宜，遂併宣告緩刑3年；盼被告經本案之教訓後，深自警惕
    ，知所自新，切勿再犯。
據上論斷，應依刑事訴訟法第284條之1、第299條第1項前段，刑
法第276條第1項、第62條前段、第74條第1項第1款，道路交通管
理處罰條例第86條第1項，刑法施行法第1條之1第1項、第2項前
段，判決如主文。
本案經檢察官甲○○到庭執行職務。
中　　華　　民　　國　　96　　年　　10　　月　　19　　日
                        刑事第十二庭  法  官  莊深淵
上正本證明與原本無異。
如不服本判決，應於收送達後10日內向本院提出上訴書狀（應敘
述具體理由並附繕本）。
上訴書狀如未敘述理由，應於上訴期間屆滿後20日內補提理由書
於本院。
                                      書記官  廖碩薇
中　　華　　民　　國　　96　　年　　10　　月　　19　　日
附錄論罪科刑法條
中華民國刑法第276條第1項：
因過失致人於死者，處2年以下有期徒刑、拘役或2千元以下罰金
。
